【裁判字號】    95,訴,176
【裁判日期】    951204
【裁判案由】    搶奪等
【裁判全文】
臺灣雲林地方法院刑事判決               95年度訴字第176號
公  訴  人  臺灣雲林地方法院檢察署檢察官
被      告  丁○○
指定辯護人  本院公設辯護人  丙○○
上列被告因搶奪等案件，經檢察官提起公訴（94年度偵字第5248
號），本院判決如下：
    主  文
丁○○竊盜，因防護贓物，當場施以強暴，累犯，處有期徒刑
年。
    事  實
一、丁○○前於民國88年間，因竊盜、搶奪及違反毒品危害防制
    條例等案件，經法院判處應執行有期徒刑4 年確定，於89年
    7 月14日入監執行，於91年9 月18日縮短刑期假釋出監，刑
    期至93年6 月11日止，以已執行論。竟仍不知悔改，與姓名
    、年籍不詳綽號「阿志」之成年男子，基於意圖為自己不法
    所有之犯意聯絡，於94年12月7 日10時許，由「阿志」駕駛
    車牌號碼5881-LS 號自用小客車，內載丁○○，行經雲林縣
    北港鎮○○里○○路64號正義水電行，見該水電行無人看守
    ，遂推由「阿志」在車上把風，由丁○○進入水電行，見該
    水電行椅子上有水電行會計乙○○所有女用皮包1 只，徒手
    竊取該女用皮包得手（內有新台幣《下同》2,400 元及信用
    卡等物）。乙○○當時在水電行後方用餐，自店內折射鏡目
    睹上情，自後追出，丁○○發現乙○○已發覺其犯行，迅速
    離開現場，並坐上副駕駛座。乙○○為取回該女用皮包，見
    副駕駛座車窗未關，竟將右手伸入車內，試圖奪回皮包，「
    阿志」所駕駛之自小客車，並未停車，繼續往前駛，乙○○
    便以右手抓住車窗，因而遭車輛拖行約數十公尺。丁○○見
    狀，明知乙○○若跌落於地，將使身體受有傷害，竟為防護
    贓物，仍以扳開乙○○右手之強暴方法，使乙○○未能繼續
    緊抓車窗，以致乙○○跌坐在地，並受有外傷性顱內出血，
    及左眼下方顴骨處、兩腳膝蓋、兩腳腳掌、左腳腳踝後方、
    左手肘、右手掌等多處擦傷等傷害（傷害部分，業據乙○○
    撤回告訴，檢察官另為不起訴處分）。旋因丁○○內心甚感
    懊悔，於同日23時50分許，在警方未能查知犯人前，由其父
    陪同至雲林縣警察局北港分局北辰派出所自首，始悉上情。
二、案經雲林縣警察局北港分局報請臺灣雲林地方法院檢察署檢
    察官偵查起訴。
    理  由
一、訊據被告丁○○坦承於上揭時、地，竊取證人乙○○所有皮
    包不諱。惟否認有何準強盜犯行，並辯稱：未與「阿志」共
    同竊取皮包，且未拖行乙○○，是乙○○自己跌坐云云（詳
    本院卷35、36頁）。惟查：
  (一)被告於94年12月7 日10時許，至雲林縣北港鎮○○里○○路
    64號正義水電行，徒手竊取證人乙○○所有皮包得手之事實
    ，業據被告於本院坦承不諱，核與證人乙○○於本院證述情
    節相符，並有照片2 張及贓物認領保管單1 紙在卷可稽（詳
    警卷11、15頁），足認被告此部分自白與事實相符，堪以採
    信。
  (二)被告竊得皮包後，見證人乙○○自後追出，便跑上自小客車
    副駕駛座。證人乙○○為取回皮包，見副駕駛座車窗未關，
    竟將右手伸入車窗內，自小客車並未停下，繼續往前開，證
    人乙○○以右手抓住車窗，因而遭車輛拖行，被告則將證人
    乙○○右手扳開，證人乙○○跌坐在地，受有外傷性顱內出
    血，及左眼下方顴骨處、兩腳膝蓋、兩腳腳掌、左腳腳踝後
    方、左手肘及右手掌等多處擦傷之事實，業據證人乙○○於
    本院證稱：我準備要追上去，要搶回皮包，被告看到我，便
    往外跑，門口有車子在等被告，被告衝上車，坐在副駕駛座
    ，車窗沒有關，被告知道我在追，我為拿回皮包，右手伸入
    車窗內，車子開走，我抓在車窗的框框處，順著被拖走，車
    子沒有停，拖了一段距離，被告把我的手扳開，跌倒在地後
    昏迷等語甚詳（詳本院卷49至53頁），並有財團法人長庚紀
    念醫院嘉義分院（下稱長庚醫院）94年12月8 日診斷證明書
    1 紙、長庚醫院95年8 月11日 (95) 長庚院嘉字第00842 號
    函及受傷照片11張在卷可稽（詳警卷16頁，本院卷61至66、
    70頁）。如此觀之，(1)被告竊取皮包得手後，因遭證人乙○
    ○發覺，始加速返回車內。被告顯已明知其竊盜犯行遭發覺
    ，且失主自後追出等情；(2)證人乙○○為取回皮包，以右手
    伸入車窗，而被告當時坐在副駕駛座，與證人乙○○僅隔車
    門，被告當知證人乙○○欲取回皮包；(3)證人乙○○在自小
    客車駛離之際，原以右手抓住車窗，後因被告扳開證人乙○
    ○右手，才跌坐在地，並受有如上之傷害。可見，被告對證
    人乙○○有施強暴行為；(4)被告與「阿志」均屬年輕力壯之
    成年男性；證人乙○○為女性，見車上尚有同夥接應被告，
    當不致於萌生逮捕被告及「阿志」之念頭。相對於被告及「
    阿志」，見被害女性獨自追出，亦不懼怕遭證人乙○○一人
    逮捕。是被告以手扳開證人乙○○右手之強暴行為，應係基
    於防護贓物之犯意而為，而未及於脫免逮捕，應可認定。
  (三)又被告於警詢供稱：我下車前往竊取，阿志開車等語甚詳（
    詳警卷2 頁）。復參酌被告竊取皮包得手後，係跑到自小客
    車副駕駛座，而非駕駛座。是自小客車駕駛座上，應有另名
    共犯接應無誤。而被告既已於警詢自承與「阿志」共同竊盜
    ，且所述內容，與證人乙○○於本院證述情節相符。可見，
    被告與「阿志」基於竊盜之犯意聯絡，共同竊取證人乙○○
    所有皮包之事實，應可認定。至於被告於檢察官訊問及本院
    均改稱：阿志不知道我要進去偷東西，以為我要進去買日光
    燈，…因為我與阿志都很緊張，所以小姐拍車門，沒有叫阿
    志停車云云（詳偵卷13頁，本院卷36頁）。由此可見，縱使
    被告關於「阿志」是否共犯竊盜一節，嗣後變更供詞，但對
    於「阿志」在自小客車內等候一節，未為相異之說法。可見
    ，「阿志」應係在自小客車內接應無誤。
  (四)被告與「阿志」事前謀議之竊盜行為，係推由「阿志」在車
    上接應，由被告進入水電行，伺機搜尋財物竊取，待被告得
    手，再由「阿志」駕車逃離，詳如前述。依此，證人乙○○
    在被告竊得皮包，尾隨追出屋外，待被告上車，「阿志」駕
    車逃離，均係在彼此間竊盜之謀議範圍內，固無待言。但被
    告以手扳開證人乙○○右手之行為，是否在被告與「阿志」
    事前謀議範圍，則不無可疑。證人乙○○於本院證稱：我勾
    住時，沒有印象駕駛與被告有說什麼話等語甚詳（詳本院卷
    54頁）。是依現存事證，既無證據證明被告上車後，「阿志
    」有指使被告扳開證人乙○○右手之言語，或其他有認同被
    告以強暴方法，擺脫證人乙○○之外部行為，諸如驟然加速
    或變換車道等，否則難認被告以手扳開證人乙○○右手之強
    暴方法，係在被告與「阿志」之謀議範圍內，自應認定對證
    人乙○○所為之準強盜行為，是被告一人所為無誤。
  (五)證人乙○○於本院證稱：在醫院治療後，嗅覺已喪失，醫生
    說沒有藥物可治療，…味道會偏掉，香的味道，會當成是臭
    的等語（詳本院卷51、55頁）。此外，證人乙○○案發後之
    嗅覺，經本院依職權函詢長庚醫院，長庚醫院表示：乙○○
    於95年1 月18日至長庚醫院門診時，陳述有嗅覺喪失之情況
    ，95年3 月29日最近一次門診，仍陳述有嗅覺喪失。一般而
    言，頭部外傷顱內出血有可能引起嗅覺喪失，且嗅覺喪失無
    法以復健方式恢復，惟嗅覺喪失尚無法以儀器測定量化喪失
    範圍，有長庚醫院95年8 月11日 (95 )長庚院嘉字第00842
    號函在卷可稽（詳本院卷70頁），堪信屬實。而依現今醫療
    儀器，既然無法測定量化喪失範圍，則證人乙○○之嗅覺，
    難認於案發後已達完全喪失，進而達到修正前刑法第10條第
    4 項第3 款所定「毀敗嗅能」之程度。
  (六)另被告於警詢辯稱：我上車要離去時，乙○○出來喊我，但
    未制止我，離去時看到她跌倒云云（詳警卷3 頁）；於94年
    12月8 日檢察官訊問時改稱：我上車後，叫阿志趕快開車，
    阿志開了就走，有一位小姐拍我車門玻璃，趴在車窗上，後
    來摔倒云云（詳偵卷13頁）；復於95年2 月8 日檢察官訊問
    時改稱：不知乙○○趴在我們車窗上阻擋我們離去云云（詳
    偵卷19頁），前後矛盾，且所辯與事實不符，自難採信。
  (七)綜上所述，本件事證明確，被告犯行，堪以認定。
二、按行為後法律有變更者，適用行為時之法律，但行為後之法
    律有利於行為人者，適用最有利於行為人之法律，現行刑法
    第2 條第1 項定有明文。又比較新舊法時，應就罪刑有關之
    共犯、未遂犯、想像競合犯、牽連犯、連續犯、結合犯，以
    及累犯加重、自首減輕暨其他法定加減原因（如身分加減）
    與加減例等一切情形，綜其全部罪刑之結果而為比較。最高
    法院95年度第8 次刑事庭會議決議可資參照。次按刑法第2
    條第1 項所稱「適用」，係指完整性之適用，與「準用」係
    依其性質而為選擇性之應用者不同，是比較新舊法適用法律
    時，應就罪刑有關之一切情形，比較其全部之結果而為整體
    之適用，不能割裂而分別適用新舊法律。最高法院88年臺非
    字第31號判決可資參照。關於被告丁○○犯行新舊法比較部
    分，援引附表所示，應依刑法第2 條第1 項前段規定，整體
    適用修正前刑法相關規定，合先敘明。核被告所為，係犯刑
    法第329 條、第328 條第1 項之準強盜罪。又其前於88年間
    ，因竊盜、搶奪及違反毒品危害防制條例等案件，經法院判
    處應執行有期徒刑4 年確定，於89年7 月14日入監執行，於
    91年9 月18日縮短刑期假釋出監，刑期至93年6 月11日止，
    以已執行論，有臺灣高等法院被告前案紀錄表在卷可稽。茲
    被告於有期徒刑執行完畢後，五年內，再犯本件有期徒刑以
    上之罪，為累犯，應依修正前刑法第47條規定，加重其刑。
    被告於犯行被發覺前，至雲林縣警察局北港分局北辰派出所
    自首犯罪，有被告警詢筆錄1 紙在卷可稽，應依修正前刑法
    第62條前段規定，減輕其刑，並依法先加後減。爰審酌被告
    高中肄業學歷，有竊盜、搶奪及違反毒品危害防制條例等前
    案記錄，素行不良，竟不尊重他人財產權，與「阿志」共同
    竊取他人所有皮包，所得現金僅2,400 元，而犯行遭發覺後
    ，為防護贓物，以扳開被害人右手之方式，施以強暴行為，
    被害人為此住院八日，及於偵查中與被害人達成調解，有雲
    林縣北港鎮調解委員會調解書一紙在卷可稽（詳偵卷21頁）
    ，因家庭經濟情況不佳，僅依約給付部分款項，尚有部分款
    項未能給付，暨犯後坦承部分犯行等一切情狀，量處如主文
    所示之刑。
據上論斷，應依刑事訴訟法第299 條第1 項前段，刑法第329 條
、第328 條第1 項、第2 條第1 項前段、修正前刑法第47條、第
62條前段，判決如主文。
本案經檢察官甲○○到庭執行職務
中    華    民    國    95    年    12    月    4     日
                  刑事第二庭    審判長法  官  林  輝  煌
                                      法  官  李  貞  瑩
                                      法  官  柯  志  民
以上正本證明與原本無異。
如不服本判決，應於判決送達後10日內，向本院提出上訴狀。
中    華    民    國    95    年    12    月    5     日
                                      書記官  魏  輝  碩
附表：
┌────────┬────────┬────────┬────────┐
│法        條    │修正前規定      │修正後規定      │新舊法之適用    │
├────────┼────────┼────────┼────────┤
│刑法第47條      │受有期徒刑之執行│受徒刑之執行完畢│(一)適用舊法。    │
│累犯            │完畢，或受無期徒│，或一部之執行而│(二)被告前於88年間│
│                │刑或有期徒刑一部│赦免後，五年以內│，因竊盜等案件，│
│                │之執行而赦免後，│故意再犯有期徒刑│經法院判處應執行│
│                │五年以內再犯有期│以上之罪者，為累│有期徒刑4 年確定│
│                │徒刑以上之罪者，│犯，加重本刑至二│，於89年7 月14  │
│                │為累犯，加重本刑│分之一。第98條第│日入監執行，於91│
│                │至二分之一。    │2 項關於因強制工│年9 月18日縮短刑│
│                │                │作處分之執行完畢│期假釋出監，刑期│
│                │                │或一部之執行而免│至93年6 月11日止│
│                │                │除後，五年以內故│，以已執行論，有│
│                │                │意再犯有期徒刑以│臺灣高等法院被告│
│                │                │上之罪者，以累犯│前案紀錄表在卷可│
│                │                │                │稽，被告於有期徒│
│                │                │                │刑執行完畢後，5 │
│                │                │                │年以內再故意犯本│
│                │                │                │件有期徒刑以上之│
│                │                │                │罪，依修正前刑法│
│                │                │                │第47條，或修正後│
│                │                │                │刑法第47條第1 項│
│                │                │                │規定，均構成累犯│
│                │                │                │，依新法規定，並│
│                │                │                │未有利於被告，因│
│                │                │                │此，應依刑法第2 │
│                │                │                │條第1 項前段規定│
│                │                │                │，依修正前刑法第│
│                │                │                │47條規定，論以累│
│                │                │                │犯，加重其刑。  │
├────────┼────────┼────────┼────────┤
│刑法第62條自首  │對於未發覺之罪自│對於未發覺之罪自│(一)適用舊法。    │
│                │首而受裁判者，減│首而受裁判者，得│(二)被告行為及自首│
│                │輕其刑。但有特別│減輕其刑。但有特│後，刑法第62條已│
│                │規定者，依其規定│別規定者，依其規│修正，修正前規定│
│                │。              │定。            │為「必減」其刑，│
│                │                │                │修正後改為「得減│
│                │                │                │」其刑，此項變動│
│                │                │                │影響行為人之刑罰│
│                │                │                │法律效果，自屬法│
│                │                │                │律變更，經比較新│
│                │                │                │舊法結果，認修正│
│                │                │                │前規定較有利於被│
│                │                │                │告，應依刑法第2 │
│                │                │                │條第1 項前段規定│
│                │                │                │，適用修正前刑法│
│                │                │                │第62條，減輕其刑│
│                │                │                │。              │
└────────┴────────┴────────┴────────┘
論罪之法條全文：
刑法第328條第1項
意圖為自己或第三人不法之所有，以強暴、脅迫、藥劑、催眠術
或他法，至使不能抗拒，而取他人之物或使其交付者，為強盜罪
，處五年以上有期徒刑。
刑法第329條
竊盜或搶奪，因防護贓物、脫免逮捕或湮滅罪證，而當場施以強
暴、脅迫者，以強盜罪論。


司法院資訊處製作；財團法人民間司法改革基金會備份。
